臺灣高等法院臺中分院刑事裁定　
110年度聲再字第268號
聲  請  人  
即受裁定人  黃啓鴻
上列聲請人即受裁定人因違反毒品危害防制條例案件，對本院11
0年度毒抗字第913號中華民國110年7月28日第二審確定裁定（原
審案號：臺灣臺中地方法院110年度毒聲字第867號；聲請案號：
臺灣臺中地方法院檢察署110年度聲戒字第116號，偵查案號：同
署109年度毒偵字第4057號），聲請重新審理，本院裁定如下：
    主  文
重新審理之聲請駁回。
    理  由
一、聲請重新審理意旨略以：（一）聲請人即受裁定人黃啟鴻(
    下稱聲請人)　於勒戒期間至戒治調適期均嚴以律己遵守所
    規，誠心改過，且家人也支持及鼓勵聲請人，聲請人於評估
    人員詢問時也明確告知出所後有正當工作及戒毒決心，何以
    認定聲請人有再繼續施用毒品之傾向。戒治處分係拘束人身
    自由，應更為謹慎詳實，倘僅依勒戒處所陳報內容作為依據
    ，顯有偏頗之虞，不宜採為裁定依據。（二）聲請人入所時
    尿液並無毒品反應、毒品使用年數未超過1年、施用毒品並
    無使用針筒注射、無精神病史、首次毒品犯罪年齡為20歲以
    下、無前科紀錄，評估人員記載有作業上之疏失，聲請人認
    評估分數過高等語。
二、按觀察、勒戒及強制戒治之裁定確定後，有下列情形之一，
    認為應不施以觀察、勒戒或強制戒治者，受觀察、勒戒或強
    制戒治處分之人，或其法定代理人、配偶，或檢察官得以書
    狀敘述理由，聲請原裁定確定法院重新審理：一、適用法規
    顯有錯誤，並足以影響裁定之結果者。二、原裁定所憑之證
    物已證明為偽造或變造者。三、原裁定所憑之證言、鑑定或
    通譯已證明其為虛偽者。四、參與原裁定之法官，或參與聲
    請之檢察官，因該案件犯職務上之罪，已經證明者。五、因
    發現確實之新證據足認受觀察、勒戒或強制戒治處分之人，
    應不施以觀察、勒戒或強制戒治者。六、受觀察、勒戒或強
    制戒治處分之人，已證明其係被誣告者；聲請重新審理，應
    於裁定確定後30日內提起；但聲請之事由，知悉在後者，自
    知悉之日起算；聲請重新審理，無停止觀察、勒戒或強制戒
    治執行之效力；但原裁定確定法院認為有停止執行之必要者
    ，得依職權或依聲請人之聲請，停止執行之；法院認為無重
    新審理之理由，或程序不合法者，應以裁定駁回之，毒品危
    害防制條例第20條之1第1項至第4項前段定有明文。是得依
    上開規定聲請重新審理者，自以觀察、勒戒或強制戒治之裁
    定有前開各款所列情形之一，始得准許。復按所謂確定裁定
    ，如因抗告不合法而駁回，固指原審法院之裁定；倘裁定經
    提起抗告，已由上級審法院實體裁定，則確定裁定即指上級
    審法院之裁定(最高法院89年度台非字第76號號判決意旨參
    照)。
三、經查：
㈠、聲請人因施用第一、二級毒品案件，經臺灣臺中地方法院(下
    稱原審法院)依臺灣臺中地方檢察署（下稱臺中地檢署）檢
    察官之聲請，於110年6月23日以110年度毒聲字第867號裁定
    令入戒治處所強制戒治，聲請人不服向本院提起抗告，經本
    院於110年7月28日以110年度毒抗字第913號裁定駁回抗告，
    並於110年8月3日將裁定正本送達法務部○○○○○○○○由聲請人
    收受，經本院依職權調閱前開案件卷宗確認無誤。是上開強
    制戒治處分之實體終審確定裁定為本院110年度毒抗字第913
    號裁定，揆諸上開說明，本件聲請重新審理之管轄法院為本
    院，先予敘明。
㈡、聲請人因上開施用第一、二級毒品案件，經由法務部○○○○○○○
    ○附設勒戒處所依新修正施行之有無繼續施用毒品傾向評估
    標準說明手冊之評估結果：⒈前科紀錄與行為表現合計32分
    （毒品犯罪相關司法紀錄「5筆」計10分、首次毒品犯罪年
    齡「20歲以下」計10分、其他犯罪相關紀錄「5筆」計10分
    、入所時尿液毒品檢驗「無藥物反應」計0分，上開靜態因
    子合計30分；所內行為表現「持續於所內抽菸」之動態因子
    計2分）；⒉臨床評估合計26分（多重毒品濫用「有」計10分
    、合法物質濫用「有，種類：菸」計2分、使用方式「無注
    射使用」計0分、使用年數「超過1年」計10分，上開靜態因
    子合計22分，精神疾病共病（含反社會人格）「有」計10分
    、臨床綜合評估（含病識感、動機、態度、就醫意願）評定
    為「中度」計4分，上開動態因子合計14分）；⒊社會穩定度
    合計5分（工作「全職工作（廚師）」計0分、家人藥物濫用
    「無」計0分，上開靜態因子計0分；入所後家人是否訪視為
    「1次」計0分、出所後是否與家人同住為「是」計0分，上
    開動態因子合計0分），以上1至3部分之總分合計68分（靜
    態因子共計52分，動態因子共計16分），經綜合判斷為有繼
    續施用毒品傾向，有法務部○○○○○○○○110年6月9日中戒所衛
    字第11010004960號函送之有無繼續施用毒品傾向證明書、
    評估標準紀錄表為憑（見109年度毒偵字第4057號卷第107至
    111頁）。而前述評估結果，係由該所具相關專業知識經驗
    人士、醫療人員，依其本職學識，於聲請人觀察、勒戒期間
    ，就其過往前科紀錄與行為表現、臨床評估及社會穩定度等
    因素所為之綜合判斷，為具有科學驗證所得之結論，且由形
    式上觀察，並無擅斷或濫權等明顯不當之情事，自得資為判
    斷聲請人有無繼續施用毒品傾向之證明。
㈢、聲請意旨雖稱其入所時尿液並無毒品反應、毒品使用年數未
    超過1年、毒品並無注射使用、無精神病史、首次毒品犯罪
    年齡為20歲以下、無前科紀錄，並明確告知出所後有正當工
    作及戒毒決心等語，查聲請人89年間曾2次因施用毒品接受
    觀察勒戒2次，復於93年因施用毒品經法院判處應執行有期
    徒刑1年1月，而聲請人前曾因竊盜、公共危險、詐欺、竊盜
    、加重詐欺等案件，經法院分別判處有徒刑確定。本件聲請
    人基於施用第一級毒品海洛因之犯意，於民國109年1月16日
    17時30分許，在臺中市某全家便利超商廁所內，以將第一級
    毒品海洛因加入水中稀釋後，再以注射針筒注入其體內方式
    ，施用第一級毒品1次，另基於施用第二級毒品甲基安非他
    命之犯意，於109年1月18日14時30分許，為警採尿時回溯96
    小時內之某時，在不詳地點以不詳方式施用第二級毒品甲基
    安非他命1次，經警依臺灣臺中地方檢察署檢察官核發之鑑
    定許可書採集其尿液送驗，結果呈現嗎啡、可待因、安非他
    命及甲基安非他命陽性反應，有聲請人警詢筆錄、臺灣臺中
    地方檢察署鑑定許可書、臺中市政府警察局豐原分局委託鑑
    驗尿液代號與真實姓名對照表、正修科技大學超微量研究科
    技中心出具之尿液檢驗報告在卷可憑，且其前於89年間即因
    施用毒品案件，經法院裁定觀察、勒戒2次；93年間因施用
    第一、二級毒品經法院判處應執行有期徒刑1年1月；104年
    間因施用第一級毒品案件，經法院判處有期徒刑8月確定，
    則本次聲請人再因施用第一、二級毒品案件，經原審法院以
    109年度毒聲字第822號裁定令入勒戒處所觀察、勒戒，從而
    迄今施用第一、二級毒品之年數確實已超過1年。而關於聲
    請人有精神疾病共病（含反社會人格）之認定，係由法務部
    ○○○○○○○○具相關專業知識之醫生，依據臨床實務及相關事證
    等情綜合判斷，並於上開評估標準紀錄表備註「depression
    」，有臺灣高等法院被告前案紀錄表、有無繼續施用毒品傾
    向證明書、評估標準紀錄表在卷可稽。再聲請人稱入所時尿
    液毒品檢驗無藥物反應之情事，前揭評估紀錄表就該部分未
    與計分。是上開聲請意旨所指，顯有誤會，並非可採。另聲
    請人本次施用毒品有以注射方式使用應記載為10分，上開評
    估標準紀錄表未予計分，應為誤載，惟不影響聲請人有繼續
    施用毒品傾向之評估結果，附此敘明。
四、綜上所述，聲請人所執各項聲請意旨，客觀上尚難認為足以
    動搖本院原確定裁定所認定之事實，核與毒品危害防制條例
    第20條之1第1項所規定重新審理之規定相悖，其所為重新審
    理之聲請，為無理由，應予駁回。
據上論斷，應依毒品危害防制條例第20條之1第4項前段，裁定如
主文。　　
中　　華　　民　　國　　110 　年　　9 　　月　　3   　日
        　　刑事第十二庭  審判長法　官  張  國  忠
　　　　　　　　　　　　　　    法　官  李  雅  俐
　　　　　　　　　　　　　　  　法　官  高  文  崇
以上正本證明與原本無異。   
不得抗告。 
                                書記官  陳  俞  豪
　　　　　　　　　　　　　　　　
中　　華　　民　　國　　110 　年　　9 　　月　　3 　　日